# 请教陈版，关于股权激励的问题！

提问人：cherishfei 时间：2016-10-05 16:24:07
公司A目前申报新三板，申报截止日为 16 年 7 月 31 日。公司于 2016 年 5 月 1 日前签署并通过了股权激励计划（含限制性股票激励和股票期权激励两部分），激励股票来源：由大股东成立持股平台并转让部分A股权给平台，然后大股东转让平台的份额给激励员工，从而实现激励员工间接持有A公司股份。其中：限制性股票激励计划的授予日为本计划经股东会审议通过之日，限制性股票授予后即行锁定，锁定期为自限制性股票授予之日起 12 个月。 在锁定期内，激励对象持有的限制性股票不得转让、用于担保或偿还债务。激励对象在锁定期内须持续在岗，激励对象在锁定期内离职或出现上述情形之一的，经届时有效的董事会、股东会会议决议，取消其作为激励对象的资格，并由公司实际控制人以授予价格回购已经授予但尚未解锁的限制性股票。限制性股票激励计划锁定期届满后第一个工作日一次性解锁。本计划授予的限制性股票的授予价格为 4 元/股。 实际执行情况： 2016 年 7 月 7 日持股平台成立， 7 月 8 日大股东按1:1的比例将对A出资额转让给平台， 8 月 12 日大股东按激励计划转让份额给激励员工办理完毕工商登记。 16 年 7 月 18 日，A公司引进新的外部投资者，投资溢价为 42 倍。 请教： 1 、该激励计划是否需按股份支付处理？如是股份支付，账务处理日期是 5 月 1 日、 7 月 7日、 7 月 8 日、 8 月 12 日哪个日期？ 2 、计划规定授予日为股东会批准日，但又规定了锁定期且锁定期内可以回购股份，那么锁定期算是等待期么，如是，那是否在 8 月 12 日才确认股份支付处理？多谢啦！

回答人：chenyiwei
1 、应关注该计划是否同时符合《企业会计准则讲解（ 2010 ）》P181所述的股份支付三个特征。从你说的情况看，前两个条件（发生于企业与特定对象之间，以换取特定对象提供的商品或服务为目的）是满足的，第三个条件（激励对象的获益与自身权益工具公允价值变动密切相关）就要看该计划是否提供了日后以市价退出的渠道，使激励对象能够享受或承担股价变动的风险和收益。如果是，则应作为股份支付处理。
如果构成股份支付，则需判断授予日。授予日是各方就股份支付的条款和条件达成一致并获得股东大会批准的日期。因此本案例中的授予日应为实际控制人与各激励对象签订持股平台份额转让和锁定协议，且该协议获得股东会批准的日期。
2 、从你说的情况看，“在锁定期内，激励对象持有的限制性股票不得转让、用于担保或偿还债务。激励对象在锁定期内须持续在岗，激励对象在锁定期内离职或出现上述情形之一的，经届时有效的董事会、股东会会议决议，取消其作为激励对象的资格，并由公司实际控制人以授予价格回购已经授予但尚未解锁的限制性股票”，因此是有等待期的，可在等待期内摊销股份支付费用。

提问人：cherishfei 时间：2016-10-09 08:04:37
多谢陈老师耐心答复！还有几个问题想请教下： 1 、关于该计划是否提供了日后以市价退出的渠道，这个如何理解，是从合伙平台角度看，还是从合伙平台间接持有A公司股份角度看？ 2 、根据准则解释 7 号，是在收到职工缴纳的认股款时确认了实收资本，并就回购义务确认了负债，是不是意味着激励对象实际支付对价时才进行会计处理呢，那么本案例中职工实际支付对价的时间是 8 月 12 日，即取得平台的份额的日期，是否在这个时点才进行会计处理呢？ 3 、如果此激励计划是在 15 年 12 月经股东大会通过，当期末的实收资本 1000 万，净资产 800 万，每股净资产0.8元，而授予激励对象为 4 元/份额（股），每股溢价 5 倍，虽然 16 年 7 月 18 日，A公司引进新的外部投资者，投资溢价为 42 倍。此种情况下，可否不做股份支付处理，理由是 15 年 12 月的激励计划溢价倍数虽然低于后面增资溢价，但是激励计划溢价是基于当时的公司情况给出的公允价格，激励计划后公司业务规模不断扩大，盈利能力不断提升等导致公司估值提升，故增资溢价大幅提升？多谢陈老师！

回答人：chenyiwei
1 、可以有多种形式，如持股平台按市价在证券市场上转让其所持股份，按比例分配给各位合伙人现金；或者按某一合伙人要求将按比例归属于该合伙人的股份通过证券市场出售，将扣除相关税费后的转让款分配给该合伙人，该合伙人退伙；或者将归属于某合伙人的股份过户到其名下；等等，总之要使合伙人能够享有或承担标的股价变动的风险和收益。 2 、不是，请注意对照股份支付准则的“授予日”概念判断（《讲解 2010 》P181）。请注意区分股份支付准则所规范的“股份支付的相关费用和资本公积的会计处理”和解释7 号第五条所规范的“企业收到限售股股款及其回购义务的会计处理”，两者遵循的原则不同，不可混淆。 3 、因为两个事件的距离只有半年多一点时间，一般理解企业的基本面在这半年时间内发生颠覆性变化的可能性不大，一般不大可能年初估值 5 倍而 7 月估值 42倍。尽管估值有一定的专业性，但我们还是要有基本的专业判断。